臺灣臺南地方法院刑事判決
111年度金訴字第773號
公  訴  人  臺灣臺南地方檢察署檢察官
被      告  鄭書軒


選任辯護人  陳寶華律師(法扶律師)
上列被告因洗錢防制法等案件，經檢察官提起公訴（111年度偵
字第16276、19615號），被告於準備程序進行中就被訴事實為有
罪之陳述，經本院合議庭裁定由受命法官獨任進行簡式審判程序
後，判決如下：
    主  文
鄭書軒幫助犯洗錢防制法第十四條第一項之一般洗錢罪，處有期
徒刑貳月，併科罰金新臺幣貳萬元，罰金如易服勞役，以新臺幣
壹仟元折算壹日。
    事  實
一、鄭書軒可預見將帳戶金融卡及密碼交付他人使用，恐為不法
    者充作詐騙被害人匯入款項之犯罪工具，並藉以作為隱匿其
    詐欺犯罪所得去向之用，而製造金流斷點，以逃避國家追訴
    、處罰，竟仍基於幫助詐欺取財及幫助洗錢之不確定故意，
    於民國111年4月17日22時41分許，將其所申設之臺灣銀行帳
    號000000000000號帳戶（下稱臺灣銀行帳戶）、兆豐商業銀
    行帳號00000000000號帳戶（下稱兆豐銀行帳戶）提款卡及
    密碼，以10天為一期，每期每個帳戶新臺幣（下同）10,000
    元之代價，寄交提供與某真實姓名年籍均不詳之人，以此方
    式幫助該人所屬之詐欺集團掩飾渠等因詐欺犯罪所得之財物
    。嗣詐欺集團成員取得上開帳戶資料後，意圖為自己不法之
    所有，基於詐欺取財及洗錢之犯意，以附表所示之詐騙方法
    ，詐騙如附表所示李筱薇、華芯、劉歡慧等人，致李筱薇、
    華芯、劉歡慧等人均陷於錯誤，而於附表所示之匯款時間，
    匯款附表所示之金額，至鄭書軒附表所示帳戶內，該等款項
    後遭陸續提領一空，因此製造金流斷點，而幫助掩飾詐欺犯
    罪所得之去向。嗣李筱薇、華芯、劉歡慧等人察覺有異，始
    悉受騙。
二、案經李筱薇、華芯訴由臺南市政府警察局歸仁分局；劉歡慧
    訴由臺中市政府警察局豐原分局報告臺灣臺南地方檢察署檢
    察官偵查起訴。
    理  由
一、上揭犯罪事實，業據被告鄭書軒於偵查及本院審理中坦承不
    諱，並據證人即告訴人李筱薇、華芯及劉歡慧於警詢證述在
    卷（見警一卷第47-48、87-90頁；警二卷第5-6頁）。此外
    ，並有被告與詐騙集團之對話紀錄截圖（見警一卷第19-33
    頁)、告訴人李筱薇提供之匯款單據(見警一卷第78頁)、被
    告之臺灣銀行帳戶開戶資料與交易明細(見警一卷第103-105
    頁；警二卷第21-26頁)、被告之兆豐銀行帳戶開戶資料與交
    易明細(見警一卷第111-114頁)、告訴人劉歡慧提供金融帳
    戶交易明細(見警二卷第12、14頁)、告訴人李筱薇、華芯、
    劉歡慧之報案資料(包括內政部警政署反詐騙諮詢專線紀錄
    表、受理詐騙帳戶通報警示簡便格式表及受理案件證明單，
    見警一卷第53-54、59-63、83、93、97、99頁；警二卷第8-
    9頁)附卷可稽。綜上，足認被告上開任意性自白核與事實相
    符，堪予採信，本件事證明確，被告上開幫助詐欺取財及幫
    助一般洗錢之犯行，洵堪認定，應予依法論科。
二、論罪科刑：
㈠、按行為人提供金融帳戶提款卡及密碼予不認識之人，非屬洗
    錢防制法第2條所稱之洗錢行為，不成立同法第14條第1項一
    般洗錢罪之正犯；如行為人主觀上認識該帳戶可能作為收受
    及提領特定犯罪所得使用，他人提領後即產生遮斷資金流動
    軌跡以逃避國家追訴、處罰之效果，仍基於幫助之犯意而提
    供，應論以幫助犯同法第14條第1項之一般洗錢罪(最高法院
    108年度台上大字第3101號刑事裁定參照)。故核被告所為，
    係犯刑法第30條第1項前段、同法第339條第1項之幫助詐欺
    取財罪，及犯刑法第30條第1項前段、洗錢防制法第14條第1
    項之幫助一般洗錢罪。
㈡、又被告幫助詐欺集團詐欺告訴人劉歡慧，使其接續轉帳匯款3
    次入臺灣銀行帳戶內，係就同一犯罪構成事實，本於單一犯
    意接續進行，為接續犯，屬包括一罪。再者，被告以一提供
    臺灣銀行帳戶、兆豐銀行帳戶之提款卡及密碼之行為，幫助
    詐欺集團成員詐騙李筱薇、華芯及劉歡慧等人，同時觸犯幫
    助詐欺取財罪及幫助一般洗錢罪，為想像競合，應依刑法第
    55條前段規定，從一重論以幫助一般洗錢罪。
㈢、又按犯前2條之罪，在偵查或審判中自白者，減輕其刑，洗錢
    防制法第16條第2項定有明文。本件被告於偵查、本院審理
    時對於所犯同法第14條第1項之罪均自白不諱，依首開規定
    ，予以減輕其刑。又被告所犯幫助一般洗錢犯行，係以幫助
    之意思，參與構成要件以外之行為，為幫助犯，依刑法第30
    條第2項規定，按正犯之刑減輕其刑，並依法遞減之。
㈣、爰審酌被告未曾受刑之宣告，堪認其品行尚佳，有臺灣高等
    法院被告前案紀錄表（見本院卷第77頁)附卷足參，又其貪
    圖利益，率爾將臺灣銀行帳戶、兆豐銀行帳戶之提款卡及密
    碼，提供與詐欺集團成員使用，助長詐欺犯罪之風氣，製造
    金流斷點，而幫助掩飾詐欺犯罪所得之去向，增加查緝犯罪
    之困難，並造成告訴人李筱薇、華芯、劉歡慧等人遭受詐騙
    而受有財產損害，所為實應非難；惟念及被告並未實際參與
    本案詐欺取財之犯行，犯後復已於偵查及本院審理時坦承幫
    助詐欺取財及幫助一般洗錢犯行之犯後態度，且已於111年9
    月22日與告訴人李筱薇、華芯成立調解，約定給付李筱薇1
    萬8,000元、給付方式係自111年10月20日起至全部清償完畢
    止，按月於每月20日前(含當日)各給付5,000元(最後1期給
    付金額為3,000元)，如有1期未履行視為全部到期；約定給
    付華芯3萬5,000元，給付方式係自111年10月20日起至全部
    清償完畢止，按月於每月20日前(含當日)給付5,000元，如
    有1期未履行視為全部到期，如被告依上述調解成立內容遵
    期履行，則李筱薇、華芯均願原諒被告，並請求法院從輕量
    刑或如符合緩刑之要件，給予附條件緩刑宣告之機會等情，
    有本院111年度南司附民移調字第109號、111年度附民字第8
    46號調解筆錄(見本院卷第87-88頁)附卷可參，但迄今仍未
    能與告訴人劉歡慧達成和解或賠償其損害，兼衡被告自陳高
    職畢業之智識程度，目前無業，之前做服務業，月收入約2
    萬4,000元，未婚，無子女，與母親同住，需撫養母親，家
    中還有一個哥哥、一個姐姐，姐姐已經結婚之家庭生活狀況
    （見本院卷第56頁)等一切情狀，量處如主文所示之刑，並
    諭知罰金如易服勞役之折算標準。另被告之辯護人雖求為緩
    刑之宣告，而被告固亦合於緩刑條件，然被告尚未能與告訴
    人劉歡慧達成和解賠償損害，或取得劉歡慧之原諒，且案發
    迄今亦未曾支付劉歡慧任何之賠償金或其他類似之款項，難
    認其刑之宣告以暫不執行為適當，尚不宜為緩刑之宣告，附
    予敘明。
三、沒收之敘明：
    按供犯罪所用、犯罪預備之物或犯罪所生之物，屬於犯罪行
    為人者，得沒收之；前2項之沒收，於全部或一部不能沒收
    或不宜執行沒收時，追徵其價額。犯罪所得，屬於犯罪行為
    人者，沒收之；於全部或一部不能沒收或不宜執行沒收時，
    追徵其價額。宣告前2條之沒收或追徵，有過苛之虞、欠缺
    刑法上之重要性、犯罪所得價值低微，或為維持受宣告人生
    活條件之必要者，得不宣告或酌減之。刑法第38條第2項前
    段、第4項、第38條之1第1項前段、第3項、第38條之2第2項
    固分別定有明文。又按犯第14條之罪，其所移轉、變更、掩
    飾、隱匿、收受、取得、持有、使用之財物或財產上利益，
    沒收之，洗錢防制法第18條第1項前段固亦定有明文，而其
    立法理由係為沒收洗錢行為標的之財物或財產上利益，惟該
    條文並未規定「不論屬於犯罪行為人與否」均沒收之，自仍
    以屬於犯罪行為人者為限，始應予以沒收。查本件並無證據
    足以證明被告確有因幫助詐欺取財及幫助一般洗錢之犯行而
    有任何犯罪所得，自無犯罪所得應予宣告沒收、追徵之問題
    ；又被告所提供臺灣銀行帳戶、兆豐銀行帳戶之提款卡及密
    碼，已由詐欺集團成員持用，未據扣案，而該等物品可隨時
    停用、掛失補辦，且就沒收制度所欲達成之社會防衛目的亦
    無助益，不具刑法上之重要性，而無宣告沒收、追徵之必要
    ，附此敘明。
據上論斷，應依刑事訴訟法第273條之1第1項、第299條第1項前
段，洗錢防制法第14條第1項、第16條第2項，刑法第11條前段、
第30條第1項前段、第2項、第339條第1項、第55條、第42條第3
項前段，刑法施行法第1條之1第1項，判決如主文。
本案經檢察官周盟翔提起公訴，檢察官粟威穆到庭執行職務。
中　　華　　民　　國　　111 　年　　10　　月　　6 　　日
　　　　　　　　　刑事第十庭    法　官  陳金虎
以上正本證明與原本無異。
如不服本判決應於收受本判決後20日內向本院提出上訴書狀，並
應敘述具體理由。其未敘述上訴理由者，應於上訴期間屆滿後20
日內向本院補提理由書狀（均須按他造當事人之人數附繕本）「
切勿逕送上級法院」。 
　　　　　　　　　　　　　　　　書記官　李諾櫻
中　　華　　民　　國　　111 　年　　10　　月　　6 　　日
附錄本案論罪科刑法條：
中華民國刑法第339條：
意圖為自己或第三人不法之所有，以詐術使人將本人或第三人之
物交付者，處5年以下有期徒刑、拘役或科或併科50萬元以下罰
金。
以前項方法得財產上不法之利益或使第三人得之者，亦同。
前二項之未遂犯罰之。
洗錢防制法第14條：
有第2條各款所列洗錢行為者，處7年以下有期徒刑，併科新臺幣
五百萬元以下罰金。
前項之未遂犯罰之。
附表：
編 號 告訴人 詐騙方法 匯款時間 匯款金額（新臺幣）下同 匯入帳號 1 華芯 詐欺集團成員於111年4月19日假冒華山基金會服務人員及台新銀行客服人員撥打電話予華芯，誆稱其捐款的華山基金會因系統遭駭客入侵，導致單次扣款款項變成年扣款款項，惟可依指示解除設定云云，致華芯陷於錯誤，而於右列時間，轉帳匯款至上開詐欺集團成員指定之右揭帳戶內。 111年4月19日17時6分許 48,015元 鄭書軒之兆豐商業銀行帳號00000000000號帳戶 2 李筱薇 詐欺集團成員於111年4月19日假冒華山基金會服務人員及中國信託客服人員撥打電話予李筱薇，誆稱其捐款的華山基金會因系統設定失誤，導致單次扣款款項變成年扣款款項，惟可依指示解除設定云云，致李筱薇陷於錯誤，而於右列時間，轉帳匯款至上開詐欺集團成員指定之右揭帳戶內。 111年4月19日17時53分許 26,017元 鄭書軒之臺灣銀行帳號000000000000號帳戶 3 劉歡慧 詐欺集團成員於111年4月19日假冒華山基金會服務人員及富邦銀行客服人員撥打電話予劉歡慧，誆稱其捐款的華山基金會因系統設定失誤，導致單次扣款款項變成每月扣款款項，惟可依指示解除設定云云，致劉歡慧陷於錯誤，而於右列時間，轉帳匯款至上開詐欺集團成員指定之右揭帳戶內。 111年4月19日17時45分許 49,980元     111年4月19日17時47分許 21,123元     111年4月19日18時03分許 49,980元